臺灣高等法院臺中分院刑事判決
110年度上易字第461號
上  訴  人  臺灣臺中地方檢察署檢察官
被      告  張閔淵
上列上訴人因被告毀損案件，不服臺灣臺中地方法院110年度易
字第282號中華民國110年3月17日第一審判決（聲請簡易判決處
刑案號：臺灣臺中地方檢察署109年度偵字第32174號），提起上
訴，本院判決如下：
    主  文
原判決關於無罪部分撤銷。
甲○○成年人故意對少年犯毀損他人物品罪，處拘役參拾日，如易
科罰金，以新臺幣壹仟元折算壹日。
    犯罪事實
一、甲○○係成年人，於民國109年10月2日12時36分許，在臺中市
    ○○區市○路0號臺中市立圖書館豐原分館3樓自修室，趁少年
    乙○○(93年12月生，真實姓名年籍詳卷)外出離開用餐之際，
    徒手拿取少年乙○○所有置於座位上之背包，著手翻找搜尋財
    物而未得逞（所犯竊盜部分業經原審判處拘役30日，如易科
    罰金，以新臺幣1000元折算1日確定），另基於毀損他人之
    物犯意，將其自不詳處所取得含有抗鬱劑、精神神經安定劑
    、抗痙攣劑之藥物投入乙○○之水壺內，隨即騎乘車牌號碼00
    0-000號普通重型機車逃離現場。嗣乙○○於同日14時許，返
    回自修室，發現水壺有異，前往1樓請櫃檯人員協助查看監
    視器，並報警處理，經警調閱路口監視器循線查得甲○○，並
    將水壺內之水送驗，結果含有抗鬱劑、精神神經安定劑、抗
    痙攣劑之藥物之成份，致乙○○之水壺內盛裝之飲用水因而不
    堪使用。
二、案經少年乙○○訴由臺中市政府警察局豐原分局報告臺灣臺
    中地方檢察署檢察官偵查後聲請簡易判決處刑，後改依通常
    程序審理。 
    理  由
一、程序部分：
  ㈠檢察官僅就被告毀損無罪部分提起上訴，業經檢察官於上訴
    書中具體敘明。因此，被告所犯成年人對少年犯竊盜未遂罪
    部分，未據被告及檢察官上訴而確定，本院上訴審審理範圍
    僅就被告被訴毀損罪嫌經原審判決無罪部分審理，合先敘明
    。
  ㈡證據能力：
  ⒈按被告以外之人於審判外之言詞或書面陳述，除法律有規定
    者外，不得作為證據；又被告以外之人於審判外之陳述，雖
    不符刑事訴訟法第159條之1至第159條之4之規定，而經當事
    人於審判程序同意作為證據，法院審酌該言詞陳述或書面陳
    述作成時之情況，認為適當者，亦得為證據。當事人、代理
    人或辯護人於法院調查證據時，知有第159條第1項不得為證
    據之情形，而未於言詞辯論終結前聲明異議者，視為有前項
    之同意，刑事訴訟法第159條第1項及第159條之5分別定有明
    文。經查，本判決下列所引用被告以外之人於審判外之陳述
    ，檢察官、被告對於證據能力無爭執，迄於本院言詞辯論終
    結前均未聲明異議，本院審酌上開證據資料作成時之情況，
    尚無違法不當或證明力明顯過低之瑕疵，亦認為以之作為證
    據應屬適當，爰依上開規定，認前揭證據資料均有證據能力
    。
  ㈡次按除法律另有規定外，實施刑事訴訟程序之公務員因違背
    法定程序取得之證據，其有無證據能力之認定，應審酌人權
    保障及公共利益之均衡維護，刑事訴訟法第158條之4定有明
    文。本案以下所引用之非供述證據，並無證據證明係實施刑
    事訴訟程序之公務員違背法定程序所取得，且經本院於審理
    時合法踐行調查程序，自應認均具有證據能力，得作為證據
    。
二、認定犯罪事實之證據及理由： 
　  訊據被告甲○○就上開事實坦承不諱（見原審卷第33、38頁、
    本院卷第105頁），核與證人即少年乙○○於警詢時證述相符(
    見偵卷第37至5頁)，且有109年10月4日職務報告1紙、臺中
    市立圖書館豐原分管A棟入館登記單2紙、車輛詳細資料報表
    1紙、現場監視器錄影畫面翻拍照片16張、路口監視器錄影
    畫面翻拍照片8張、查獲現場照片2張、109年11月 17日職務
    報告1紙在卷可稽(見偵卷第25、47、49、51至65、67至73、
    75、77、111頁)；此外，復經原審勘驗現場監視器錄影光碟
    屬實，此有原審勘驗筆錄1份附卷可佐(見原審卷第34至35頁
    )。而證人乙○○水壺經送驗結果，約348毫升，取 8毫升鑑定
    ，餘340毫升，檢出抗鬱劑、精神神精安定劑、抗痙攣劑成
    分等情，有內政部警政署刑事警察局109年10月28日刑鑑字
    第1098007935號鑑定書可憑（見偵卷第113頁）。足認被告
    之自白與事實相符，被告前揭犯行洵堪認定，應予依法論科
    。
三、論罪：
  ㈠按刑法分則加重刑罰之規定，係就常態之犯罪類型，變更其
    罪刑，加重其法定刑，而成為另一獨立之罪，其罪名及構成
    要件與常態犯罪之罪名及構成要件應非相同，故法院之有罪
    判決書，自應諭知其罪名及構成要件，而兒童及少年福利法
    第70條第1項前段（按兒童及少年福利法已於100年11月30
    日經修正公布施行並更名為兒童及少年福利與權益保障法，
    該法第112條規定自公布日施行，其條文內容與修正前兒童
    及少年福利法第70條規定相同）所定之「成年人故意對兒童
    、少年犯罪者，加重其刑至2分之1」，非僅單純之刑度加重
    ，其構成要件與常態犯罪之類型均有不同，在性質上自屬於
    刑法分則之加重，而成為獨立之犯罪類型(最高法院72年台
    上字第6785號判例意旨及最高法院92年度第1次刑事庭會議
    決議意旨參照)。查被告於案發當時，為年滿20歲之成年人
    ，此有個人戶籍資料(完整姓名)查詢結果1紙在卷為憑（見
    原審110年度豐簡字第53號卷第13頁），而少年乙○○係93年1
    2月出生，於被告為本案犯行時，為年滿12歲以上未滿18歲
    之少年，此有兒童少年保護通報表2紙在卷供參(見偵卷第11
    5至117頁)，且經原審勘驗現場監視器錄影畫面所揭，被告
    數度查看少年乙○○所在座位置放之書籍，且曾為翻看少年乙
    ○○前開背包內物品，則其對於在該座位所放置之物品所有人
    ，係未滿18歲之少年一節，當有所認識，是核被告甲○○所為
    ，係犯兒童及少年福利與權益保障法第112條第1項前段、刑
    法第354條之成年人對少年犯毀損罪。
　㈡被告為成年人，其故意對少年犯罪，應依兒童及少年福利  
    與權益保障法第112條第1項前段規定加重其刑。
四、本院之判斷：
  ㈠原審判決僅考量水壺未達於損壞或不堪用之程度，而未認定
    其內飲用水已經污染不堪使用，遽為被告無罪之判決，尚有
    未洽。檢察官上訴指摘原判決不當，為有理由，應由本院就
    此部分撤銷改判。
  ㈡爰以行為人之責任為基礎，審酌被告在圖書館自修室對不認
    識之被害人有本件犯行，無端放置藥物至被害人水壺內，造
    成水壺內飲用水污染不堪飲用，其行為誠屬可惡，惟考量被
    告犯後坦承犯行，已見悔意，且曾有至精神科就醫之情形 
    ，有被告於雙和醫院就診相關紀錄可參（見偵卷第131至145
    頁），兼衡被告具大學畢業之智識程度，目前無業及家境勉
    持之生活狀況（參見警詢筆錄內受詢問人基本資料欄內教育
    程度欄及家庭經濟狀況欄等之記載與個人戶籍資料(完整姓
    名)查詢結果內教育程度註記欄之記載；偵卷第27頁、原審1
    10年度豐簡字第53號卷第13頁、原審卷第39頁）等一切情狀
    ，量處如主文第2項所示之刑，並諭知易科罰金之折算標準
    ，以資懲儆。
五、不另為無罪諭知部分：
  ㈠公訴意旨略以：被告上開將含有抗鬱劑、精神神經安定劑、
    抗痙攣劑之藥物投入少年乙○○之水壺內之行為，除致少年乙
    ○○之水壺內盛裝之飲用水因而不堪使用外，另就該水壺亦因
    而不堪使用，因認被告就水壺部分亦涉犯刑法第354條之毀
    損罪嫌等語。
  ㈡按犯罪事實應依證據認定之，無證據不得認定犯罪事實；不
    能證明被告犯罪者，應諭知無罪之判決，刑事訴訟法第154
    條第2項、第301條第1項分別定有明文。又認定犯罪事實所
    憑之證據，雖不以直接證據為限，間接證據亦包括在內，然
    而無論直接證據或間接證據，其為訴訟上之證明，須於通常
    一般之人均不致有所懷疑，而得確信其為真實之程度者，始
    得據為有罪之認定，倘其證明尚未達到此一程度，而有合理
    之懷疑存在而無從使事實審法院得有罪之確信時，即應由法
    院為諭知被告無罪之判決。
  ㈢經查：
  ⒈被告確有於109年10月2日12時36分許，在臺中市○○區市○
    路0號臺中市立圖書館豐原分館3樓自修室，趁少年乙○○外
    出離開用餐之際，徒手拿取少年乙○○所有置於座位上之背
    包，著手翻找搜尋財物，復於同日12時12時59分許，拿取少
    年乙○○所有置於座位桌面上之水壺並為開啟後，投放含有
    抗鬱劑、精神神經安定劑、抗痙攣劑之藥物至該水壺等事實
    ，業據被告坦承不諱，核與證人即少年乙○○於警詢時證述相
    符(見偵卷第37至45頁)，且有臺中市立圖書館豐原分管A棟
    入館登記單2紙、現場監視器錄影畫面翻拍照片16張、水瓶
    照片2張、內政部警政署刑事警察局109年10月28日刑鑑字第
    1098007935號鑑定書1份在卷可稽，復經原審勘驗現場監視
    器錄影光碟屬實，已如前述。
  ⒉惟按刑法第354條之毀損罪，以使所毀損之物失其全部或一部
    之效用為構成要件，所謂「毀棄」即毀壞滅棄，使物之本
    體全部喪失其效用者；稱「損壞」即損傷破壞，致使物之本
    體喪失其效用者；稱「致令不堪用」係指除毀棄損壞物之本
    體外，以其他不損及原物形式之方法，使物之一部或全部喪
    失其效用者而言，最高法院47年台非字第34號判決可資參照
    。從而，倘物之本體或者物之主要效用並未因行為人之行為
    有所喪失，而僅係造成他人之物使用上之一時不便者，其行
    為或有民事上之侵權行為責任，然未該當刑事上之毀損罪，
    而令其負刑事責任。少年乙○○所有前揭水壺本質之通常效用
    ，乃係為裝放飲用水或其他液態飲品之用途，本案被告投放
    前開含有抗鬱劑、精神神經安定劑、抗痙攣劑之藥物於其中
    ，此舉尚難謂已造成該水壺本體有何損壞，且其所為亦未造
    成該水壺原有效用喪失。再者，前開水壺經送請內政部警政
    署刑事警察局鑑驗結果，檢出該水壺內液體之酸鹼值約為5
    ，呈弱酸性，呈氰化物陰性反應，檢出含有抗鬱劑、精神神
    經安定劑、抗痙攣劑等成分，此有內政部警政署刑事警察局
    109年10月28日刑鑑字第1098007935號鑑定書1份可參(見偵
    卷第113頁)，上開水壺倘以一般清洗加以滌淨，當可清除上
    開藥劑，尚難遽認該水壺已達於損壞或不堪用之程度，是本
    案就水壺內飲用水部分固因被告之行為致污染無法使用，惟
    就水壺本身並未喪失全部或一部之原有效用，自與刑法第35
    4條毀損罪之犯罪構成要件未合，不能遽以該罪相繩。此外
    ，復無其他積極證據可資證明，基於罪證有疑利於被告原則
    ，此部分本應為無罪之諭知，惟此部分倘成立犯罪，與上開
    論罪科刑之事實部分具有事實上一罪關係，故不另為無罪之
    諭知。
據上論斷，應依刑事訴訟法第369條第1項前段、第364條、第299
條第1項前段，兒童及少年福利與權益保障法第112條第1項前段
，刑法第11條前段、第354條、第41條第1項前段，刑法施行法第
1條之1第1項，判決如主文。
本案經檢察官何宗霖提起公訴，檢察官徐雪萍提起上訴，檢察官
甲○○到庭執行職務。
中　　華　　民　　國　　110 　年　　9 　　月　　29　　日
            刑事第十二庭   審判長法　官　張  國  忠
                                 法　官  李  雅  俐
                                 法　官  陳      葳 
以上正本證明與原本無異。
被告得上訴。
如不服本判決應於收受送達後20日內向本院提出上訴書狀，其未
敘述上訴理由者，並得於提起上訴後20日內向本院補提理由書狀
（均須按他造當事人之人數附繕本）「切勿逕送上級法院」。因
疫情而遲誤不變期間，得向法院聲請回復原狀。 

　　　　　　　　　　　　　     　書記官  蔡  皓  凡 
　　　　　　　　　　　　　　　　 
中　　華　　民　　國　　110 　年　　9 　　月　　29　　日

刑法第354條
毀棄、損壞前二條以外之他人之物或致令不堪用，足以生損害於
公眾或他人者，處 2 年以下有期徒刑、拘役或 5 百元以下罰金
。